【裁判字號】    95,上,1044
【裁判日期】    970422
【裁判案由】    確認通行權存在
【裁判全文】
臺灣高等法院民事判決                  95年度上字第1044號
上  訴  人  宏翌貿易有限公司
法定代理人  戊○○
上  訴  人  辛○○○
            霖橋貿易有限公司
上  一  人
法定代理人  庚○○
上  訴  人  甲○○
            CIA科學園甲區管理委員會
上  一  人
法定代理人  壬○○
共      同
訴訟代理人  賴重堯律師
被  上訴人  政光實業股份有限公司
法定代理人  丙○○
被  上訴人  丁○○
            信義財貿中心園區管理委員會
上  一  人
法定代理人  乙○○
上  一  人
訴訟代理人  張孝詳律師
被  上訴人  乙○○
上列當事人間請求確認通行權存在事件，上訴人對於中華民國95
年10月5日臺灣臺北地方法院93年度訴字第2630號第一審判決提
起上訴，並為訴之追加，本院於96年8月21日言詞辯論終結，判
決如下：
    主      文
上訴及追加之訴均駁回。
第二審及追加之訴訴訟費用由上訴人負擔。
    事實及理由
一、被上訴人信義財貿中心園區管理委員會(以下簡稱信義管委
    會)之法定代理人於民國96年11月15日變更為乙○○，有會
    議記錄可稽（見本院卷(四)第179頁)，其於97年1月14日具狀
    聲明承受訴訟，核無不合，應予准許，合先敘明。
二、被上訴人丙○○、丁○○、乙○○經合法通知，未於言詞辯
    論期日到場，核無民事訴訟法第386條各款所列事由，爰依
    上訴人之聲請，由其一造辯論而為判決。
三、按訴之變更或追加，非經他造同意，不得為之。但民事訴訟
    法第255條第1項第2款至第6款情形，不在此限；同法第446
    條第1項定有明文。上訴人上訴聲明原為：(一)原判決不利上
    訴人部分之判決廢棄。(二)上開廢棄部分，請求確認上訴人甲
    ○○、宏翌貿易有限公司、辛○○○、霖橋貿易有限公司（
    以上4人下稱甲○○等）就被上訴人丁○○、政光公司、乙
    ○○所有坐落台北縣深坑鄉○○○段草地尾小段84地號土地
    ( 以下簡稱84地號)，如附圖一C、D所示面積合計1,561平方
    公尺，其中面積合計1,269.59平方公尺（詳如複丈成果圖黃
    色所示，長141.5公尺，寬8.75公尺）有土地通行權存在。
    (三)信義管委會應將84地號土地上如附圖一A所示設置之「虎
    牙」乙座拆除。3.信義管委會應返還上訴人CIA科學園甲區
    管理委員會 (以下簡稱CIA管委會)新台幣（下同）1,150,00
    0元，及自起訴狀繕本送達之翌日起至清償日止，按週年利
    率百分之五計算之利息。嗣於96年4月18日就上開聲明(二)通
    行權部分，確定為無償通行權。另追加信義管委會應將坐落
    84地號土地上如附圖一B所示警衛室旁設置之「柵欄」乙座
    應予拆除（見本院卷(二)第156頁），核其與原訴請求之基礎
    事實同一，主要爭點相同，各請求利益之主張在社會生活上
    可認為同一或關聯，而就原請求之訴訟及證據資料，於審理
    繼續進行再相當程度範圍內具有同一性，符合民事訴訟法第
    255條第1項第2款情事，依民事訴訟法第446條第1項但書規
    定，應予准許，合先敘明。
四、上訴人主張：上訴人為CIA科學園區（以下稱CIA園區）甲區
    內廠房之所有權人，其所有建物係坐落於台北縣深坑鄉○○
    ○段草地尾小段89-63地號之基地，原係由同地段89-1、89-
    3地號分割而來；其中「89-1」地號基地，分割為4筆，即草
    地尾小段89-1、89-62、89-63、89-64。另「89-3」地號基
    地，亦分割為4筆，即同小段89-3、89-65、89-66、89-67。
    嗣89-63、89-64、89-65、89-66合併為「89-63」地號。因
    被上訴人丁○○、政光公司將前開89-1、89-62、89-67地號
    土地及同小段61-4、61-5、61-6、61-11、84-1、87、89-4
    8、89-49、89-50、89-51、89-52等地號，嗣又合併為草地
    尾小段84地號，並於78年7月13日取得78深建字第1095號建
    造執照，在CIA園區旁興建信義財貿中心園區 (以下簡稱信
    義園區)，嗣並於81年3月17日取得81深使字第306號使用執
    照。又政光公司早於77年7月18日即立具「土地使用權同意
    書」，同意如附圖一所示部分土地共約1,269.59平方公尺（
    89-1地號土地其中約445.4平方公尺，89-3地號土地其中約
    824.19平方公尺，即台北縣深坑鄉○○路○段270巷，以下簡
    稱系爭巷道）為道路用地，供公眾使用，且上訴人甲○○等
    就系爭巷道亦有民法第789條規定之無償通行權存在。因上
    訴人向政光公司購買CIA園區甲區○○○○○道路等公共設
    施在內，並均已付清價款，而被上訴人乃係信義園區之區分
    所有人，或向政光公司承購信義園區廠房或為其後手繼受取
    得者，是依繼受取得之法律關係，自應承受上開地號土地闢
    為道路供上訴人無償使用之義務。惟信義園區落成後，政光
    公司及信義管委會於91年4月間，竟故意隱瞞上訴人於系爭
    巷道有合法通行使用權之事實，並聲稱系爭巷道係坐落84地
    號土地，產權屬其所有，倘若不繳交通行費，將以強硬手段
    封路云云，上訴人不疑有他，遂與信義管委會簽立「道路使
    用協議書」（下稱系爭協議書），由CIA管委會向信義管委
    會繳交每月通行費50,000元，自91年4月起至93年2月止，前
    後23個月共計繳納1,150,000元。嗣經上訴人甲○○於92年
    12 月18日向台北縣政府調閱前揭案號使用執照及系爭道路
    設置經過，始悉前揭情事，遂委任律師去函被上訴人以受詐
    欺、脅迫為由主張撤銷。惟被上訴人繼於93年4月5日竟決議
    於系爭巷道設置虎牙（即阻車柵）乙座，只准出不准進；又
    於93 年7月28日區分所有權人會議決議：自93年8月3日起，
    CIA園區車輛一律抽票50元，卸貨每小時每車位50元，並取
    消2小時內免費之規定，片面否認上訴人對系爭巷道之無償
    通行權。另信義管委會無權占有上訴人所有之89-63地號如
    附圖一B 部分，供設置警衛室乙座，妨害上訴人所有權之行
    使，為確認上訴人就系爭巷道之通行權存在及排除對上訴人
    所有權之侵害，爰依民法第179條、第184條第1項、第789條
    規定，請求確認上訴人甲○○等就被上訴人丁○○、政光公
    司、乙○○所有84地號土地，如附圖一C、D所示面積合計1,
    561平方公尺，其中面積合計1,269.59平方公尺（如附圖一
    斜線部分）有土地通行權存在。(二)政光公司應將坐落同小段
    89-63地號如附圖一B所示面積10平方公尺警衛室乙座拆除，
    將土地交還上訴人甲○○等及其他共有人。(三)信義管委會應
    將坐落84地號土地上如附圖一所示A設置之「虎牙（即阻車
    柵）乙座拆除。(四)信義管委會應返還CIA管委會1,150,000元
    ，及起自訴狀繕本送達對造之翌日起至清償日止，按週年利
    率百分之五計算之利息。(五)第(二)(三)(四)項請求，聲請准予提供
    擔保，宣告假執行。原審判決政光公司應將坐落台北縣深坑
    鄉○○○段草地尾小段89-63地號如附圖一所示B面積10平方
    公尺警衛室拆除，將土地交還上訴人甲○○等及其他共有人
    。並駁回上訴人其餘之訴。被上訴人就其敗訴部分未聲明不
    服而告確定，上訴人不服，提起上訴，聲明：(一)原判決除確
    定部分外廢棄。(二)上開廢棄部分，確認上訴人甲○○等就被
    上訴人丁○○、政光公司、乙○○所有84地號土地，如附圖
    一C、D所示面積合計1, 561平方公尺，其中面積合計1,269.
    59平方公尺如附圖一A所示 (長141.5公尺，寬8.75公尺、後
    寬7.8公尺）有無償土地通行權存在。(三)信義管委會應將坐
    落84地號土地上如附圖一A所示設置之「虎牙」（即：阻車
    柵）乙座應予拆除。(四)信義管委會應返還上訴人CIA 管員會
    1,150,000元，及自起訴狀繕本送達對造之翌日起至清償日
    止，按週年利率百分之五計算之利息。(五)請准予提供擔保，
    宣告假執行。並追加信義管委會應將如附圖一B所示將警衛
    室旁設置之「柵欄」乙座拆除。
五、被上訴人政光公司、丁○○二人則以：確認之訴非上訴人有
    即受確認判決之法律上利益者，不得提起。本件縱認上訴人
    主觀上認其在法律上地位有不安定之狀態，亦不能以本件確
    認判決除去其不妥狀態，故上訴人提起本件確認之訴，即無
    受確認判決之法律上利益。另本件出具土地使用權同意者，
    為被上訴人政光公司，惟該土地使用權同意書係因吉邦工廠
    等3人為興建廠房，政光公司乃出具土地使用同意書予其作
    為申請建照執照之用，是上開同意書自無拘束被上訴人之效
    力。此外，被上訴人從未以言詞或其他行為阻止上訴人通行
    系爭巷道，上訴人就未妨礙其通行之被上訴人2人提起本件
    確認通行權存在之訴，顯然欠缺權利保護要件，自難認有即
    受確認判決之法律上利益，並聲明：上訴駁回。
    信義管委會、乙○○則抗辯：84地號土地所有權係信義管委
    會之全體廠戶所共有，91年1月9日新店地政事務所曾至現場
    鑑界，確定本件上訴人所指附圖一系爭巷道及虎牙位置係位
    於被上訴人社區全體廠戶共有之84地號土地上，因此兩造乃
    於91年6月24日簽定系爭協議書，約定由被上訴人將系爭巷
    道提供予兩造共同通行使用，上訴人則須按月給付被上訴人
    50,000元，以做為使用道路補償被上訴人支出部分之清潔及
    相關管理維護費用。因系爭巷道位於兩造園區中間，而被上
    訴人為維護園區之安全管理，乃於93年4月5日決議將系爭巷
    道全天候改為單向通行，所有欲至兩造之車輛均可由被上訴
    人園區郵局旁之出入口處進入，再由系爭巷道駛出。而系爭
    巷道之所有權係被上訴人全體廠戶所共有，被上訴人自當有
    權將道路進出之動向予規劃更改，上訴人自有遵守之義務。
    。又附圖一A部分所示之虎牙係位於被上訴人全體廠戶共有
    之84地號土地上，乃為維護園區安全而統一規劃園區之進出
    動向，以防止車輛逆向行駛危及通行安全，核屬正當權利行
    使，並無任何拆除之必要。再者，兩造簽定之系爭協議書乃
    本於自由意志下合意所簽訂，被上訴人並無任何詐欺或脅迫
    之情事存在，且該繳納之金錢係用於維護道路之進出、清潔
    管理及僱用全天候保全之費用，而被上訴人為上開之費用每
    月支出高達10餘萬元，被上訴人僅向上訴人收取50,000元補
    貼，應屬合理，並無上訴人所謂之不當得利之情形。答辯聲
    明：1.上訴駁回。2.如受不利判決，被上訴人願供擔保，請
    准予宣告免為假執行。
六、兩造不爭執之事實：
  (一)兩造就台北縣深坑鄉○○○段草地尾小段84、89-63地號土
    地之系爭巷道、虎牙及警衛室使用面積，經新店地政事務所
    93年8月31日店測土字第114700號測量複丈如附圖一所示。
  (二)於CIA園區廠房取得使用執照前，89-1、89-3地號之土地所
    有權人即政光公司於77年7月18日立具「土地使用權同意書
    」乙紙，同意共約1,269.59平方公尺之土地（89-1地號土地
    其中約445.4平方公尺，89-3地號土地其中約824.19平方公
    尺）作為道路用地，供公眾使用（見原審卷(一)第99頁至第
    100頁 ）。
  (三)CIA管委會與信義管委會於91年6月24日就系爭巷道之使用成
    立系爭協議書。有效期間自91年4月1日至94年3月31日止，
    協議由CIA管委會按月交付信義管委會50,000元，作為道路
    之清潔費及相關管理與維護費用之用（見原審卷(一)第128頁
    、第129頁）。CIA管委會於91年4月起至93年2月止，向信義
    管委會繳交之上開費用共計1,150,000元。
  (四)CIA管委會於93年3月15日以存證信函通知被上訴人終止系爭
    協議書之協議（見原審卷(一)第130頁至第134頁）。
  (五)CIA管委會於91年5月29日經全體廠商臨時會議決議通過，被
    上訴人信義管委會向良得借用系爭巷道之警衛室仍繼續無償
    使用（見原審卷(一)第138頁）。
七、上訴人主張其就附圖一所示A部分劃斜線之土地有民法第789
    條規定之無償通行權，且信義管委會應拆除虎牙、柵欄，暨
    返還1,150,000元本息，固據提出使用權同意書為證（見原
    審卷(二)第99頁至第100頁、卷(三)第277頁），惟為被上訴人所
    否認，並以前揭情詞置辯，查：
  (一)確認無償通行權部分：
  1.按法律關係之存在否不明確，致上訴人在私法上之地位有受
    侵害之危險，而此危險得以對於被上訴人之確認判決除去之
    者，即得依民事訴訟法第247條之規定提起確認之訴（最高
    法院52年台上字1922號判例意旨參照）。經查，上訴人主張
    其於附圖一所示系爭巷道有無償之通行權，惟為被上訴人所
    否認，且信義管委員亦於CIA管委會未依系爭協議書繼續繳
    納每月50,000元之通行管理費後，即在系爭巷道設置虎牙、
    柵欄等，凡進入園區每輛車均收費10元，而禁止CIA管委會
    園區之車輛無償通行，此經被上訴人信義管委會原法定代理
    人己○○陳明在卷（見本院卷(三)第4頁反面），則究上訴人
    在系爭巷道是否有民法第789條規定之無償通行權不明確，
    使上訴人在私法上地位處於法律上之不安狀態，非提起本確
    認之訴無從除去，揆諸前揭說明，上訴人提起本件確認之訴
    ，即有受權利保護之必要。被上訴人抗辯上訴人提起本件確
    認之訴並無權利保護之必要云云，並不可採。
  2.另政光公司固曾於77年7月18日出具89-1、89-3部分土地使
    用權同意書（丁○○先於76年11月24日、訴外人黃志達於76
    年10月17日出具土地使用權同意書，嗣丁○○、黃志達於76
    年11月26日、76年11月28日將89-1、89-3土地移轉予政光公
    司，見原審卷(三)第226頁至第228頁、卷(四)第99頁至第100頁
    、本院卷(四)第18頁至第23頁）予吉邦工廠等18廠建築76深建
    字第2444號建築執照使用。惟審核其內容，係適用當時「臺
    灣省建築管理規則」（已於94年6月20日台灣省政府府法二
    字第0940007262號令發布廢止）第7條第2項規定略以：「建
    築基地以私設通路連接建築線者，應檢附該私設通路之土地
    權利證明文件；據此，政光公司如未出具前述「建造執照基
    地範圍以外之土地使用權同意書（道路用地）」同意供當時
    之起造人：吉邦工廠代表人丁○○等18廠申請建造執照作為
    私設通路通行使用。則未符合上述規定，臺北縣政府將依法
    駁回該建造執照申請案，有臺北縣政府96年10月2日北府工
    建字第0960608992號函在卷可稽（見本院卷(四)第12頁至第33
    頁）。是政光公司將其所有系爭巷道土地出具土地使用權同
    意書供吉邦工廠代表人丁○○等18廠作為私設通路通行使用
    ，即政光公司固受系爭巷道供公眾通行之拘束，並供丁○○
    等18廠通行而已，惟究不得謂丁○○等18廠得無償使用系爭
    巷道。況政光公司嗣將系爭巷道與同小段89-62、89-67地號
    土地及同小段61-4、61-5、61-6、61-11、84-1、87、89-48
    、89-49、89-50、89-51、89-52等地號合併為84地號，仍將
    系爭巷道作為通行之巷道，並在CIA園區○○○○巷道對面
    興建信義園區廠房出售，此為上訴人所不爭，並有本院96年
    5月21日勘驗筆錄附現場草圖在卷可參（見本院卷(三)第7頁）
    ，縱上訴人繼受前開18廠土地之所有人，亦僅得謂其得通行
    系爭巷道而已，上訴人依政光公司前出具之土地使用權同意
    書遽謂其對系爭巷道有無償通行權云云，洵屬無據，不足為
    採。
  3.又因土地一部之讓與或分割，致有不通公路之土地者，不通
    公路土地之所有人，因至公路，僅得通行受讓人或讓與人或
    他分割人之所有地。前項情形，有通行權人，無須支付償金
    ，民法第789條定有明文。惟該法條係就不通公路土地所有
    人與受讓人或讓與人或他分割人直接鄰間就土地一部讓與或
    分割結果，有不通公路土地情形而為之規定。如果讓與或分
    割當時無此情形，於讓與或分割，及經輾轉讓與第三人後，
    始發生有此情形，自不復有該條之適用。本件依上訴人主張
    其為CIA園區甲區內廠房之所有權人，其所有建物係坐落於
    台北縣深坑鄉○○○段草地尾小段89-63地號之基地，原係
    由同地段89-1、89-3地號分割而來；其中「89-1」地號基地
    於77年8月17日分割為4筆，即草地尾小段89-1、89-62、89-
    63、89-64。另「89-3」地號基地，亦分割為4筆，即同小段
    89-3、89-65、89-66、89-67。嗣89-63、89-64、89-65、89
    -66合併為「89-63」地號。因被上訴人丁○○、政光公司將
    前開89-1、89-62、89-67地號土地及同小段61-4、61-5、61
    -6、61-11、84-1、87、89-48、89-49、89-50、89-51、89
    -52等地號，又合併為草地尾小段84地號，並於78年7月13日
    取得78深建字第1095號建造執照，在CIA科學園區旁興建信
    義園區，固據提出76年9月13日合約書、土地登記簿謄本、
    使用執照、土地登記申請書為證 (見原審卷(一)17頁至第46頁
    、第51頁至68頁、第267頁至第367頁、卷(四)第262頁至第264
    頁)。惟原89-1、89-3地號土地相鄰，均各有面臨可通行之
    深坑鄉○○路○段道路，CIA園區屬89-3土地一邊，信義園
    區屬89-1土地一邊，中間相隔系爭巷道；上訴人買受之89-6
    3基地於興建CIA園區廠房時，即在廠房旁順基地線外之89-3
    地號土地及89-1土地交界中間各將89-1、89-3部分土地劃分
    出系爭巷道，並由政光公司出具該系爭巷道土地使用同意書
    供作通行巷道使用，系爭巷道並非在CIA園區建照基地申請
    範圍內，此有上訴人提出台北縣政府93年1月27日北府工建
    字第0920772057號函、被上訴人提出現場照片在卷可稽 (見
    原審卷(一)第97頁、本院卷(三)第99頁至第100頁)，並有臺北縣
    新店地政事務所96年9月20日店地測字第0960012501號函附
    繪具分割合併圖如附圖二在卷可憑 (見本院卷(四)第6頁至第9
    頁)。嗣系爭巷道占用89-3號土地部分，經分割出89-67地號
    土地，系爭巷道占用89-1號土地部分，經分割出89-62地號
    ，政光公司、丁○○乃再將上開占用系爭巷道之89-67、89-
    62地號土地再與89-1及其他土地合併為84土地號並興建信義
    園區廠房。是上訴人CIA園區所有89-63、89-64地號土地，
    均自89-1地號土地分割，嗣89-63並與89-66合併為89-63號
    土地，89-64再與89-65合併為89-64，此觀附圖二之繪具分
    割合併圖至明，亦僅係配合為CIA園區基地線並劃分出系爭
    巷道之土地陸續所為之分割及合併手續，核與土地因一部分
    割或讓與致有不通公路之土地之情形迴異。上訴人據以主張
    其就系爭巷道有民法第789條之無償通行權云云，不足為採
    。
  (二)上訴人請求信義管委會拆除如附圖一A所示設置之「虎牙」
    及如附圖一B警衛室旁設置之柵欄部分：
    虎牙及柵欄均設在被上訴人所有系爭巷道上，有原審及本院
    勘驗筆錄及法院囑託鑑測案件法官現場囑託事項紀錄表在卷
    可稽（見原審卷(一)第206頁、本院卷(三)第5頁、第7頁、第51
    頁）。則上訴人為管制系爭巷道車輛進出秩序而設置虎牙及
    柵欄，乃權利之行使，上訴人甲○○等既非系爭巷道土地所
    有權人，且就系爭巷道無無償通行權，已如前述，則信義園
    區管委會如何在其所有系爭巷道上管理車輛進出之秩序，非
    上訴人所得置喙之餘地，故上訴人依民法第184條第1項請求
    信義管委會拆除虎牙及柵欄，要無所據，不應准許。
  (三)CIA管委會請求信義管委會返還1,150,000元不當得利部分：
  1.按土地使用同意之目的，乃在於使須使用他人土地之人，因
    其同意而取得使用他人土地正當權源之謂，惟取得他人土地
    而為通行，尚非絕對為無償使用，使用他人土地之人，仍有
    可能負擔該土地之相關費用等情形。且即便因土地所有權人
    之前手出具土地使用同意書而使鄰地之人得通行土地，倘因
    通行該土地而生相關費用（例如清潔費、管理費等），鄰地
    之人仍須按比率分擔，而不得拒付。
  2.本件上訴人甲○○等就系爭巷道並無無償通行權，既如前述
    ，則CIA管委會為上訴人甲○○等人為使用系爭84地號土地
    而與信義管委會於91年6月24日協議每月支出50,000元清潔
    、管理維護費用，乃合情合理。上訴人CIA管委會主張其係
    被詐欺或脅迫並撤銷該意思表示云云，既未能舉證證明其如
    何受詐欺或脅迫而訂立該協議書，CIA管委會據以主張信義
    管委會收受1,150,000元不當得利云云，殊無足取。
  3.嗣上訴人CIA管委會另主張其簽訂系爭協議書未得各區分所
    有權人授權而自始無效云云。惟查，系爭協議雖係癸○○簽
    立，惟系爭通行爭議事件，一直均係癸○○負責辦理，且癸
    ○○於接獲信義管委會開會通知時，適CIA管委會當時主委
    劉信雄不在，乃代理劉信雄與信義管委會簽立，該簽立之協
    議書劉信雄均知情且接受，此經癸○○陳證在卷（見本院卷
    (四)第137頁、第138頁正、反面）。參酌癸○○在簽立該協議
    書前即已由癸○○謄寫關於使用系爭巷道二個解決方案於91
    年5月29日提出CIA園區全體廠商臨時會議討論，斯時並決議
    「基於敦親睦鄰之原則，全體廠商一致同意每月補貼管理費
    用給信義財貿中心，以共同維持本巷之整潔有序和道路的順
    暢通行」，亦經證人癸○○證明在卷（見本院卷第137頁、
    138頁），雖癸○○另陳證稱：「廠商雖然很反對，但是基
    於敦親睦鄰，我們還是同意…不是全部同意，但是礙於現狀
    ，不得不付錢」等語（筆錄同前），亦即CIA管委會廠商為
    平和使用系爭巷道，敦親睦鄰起見，亦已召集臨時會決議同
    意以補貼信義管委會方式解決雙方通行系爭巷道問題，而癸
    ○○嗣基於該臨時會議之決議代理劉信雄與信義管委會簽訂
    系爭協議書，系爭協議書已有效成立。CIA管委會主張系爭
    協議書未經全體廠商授權而無效云云，殊無足取。
八、綜上所述，上訴人依民法第789條、第184條第1項、第179條
    、第821條規定，請求確認上訴人甲○○等就被上訴人丁○
    ○、政光公司、乙○○所有84地號土地，如附圖一C、D所示
    面積合計1,561平方公尺，其中面積合計1,269.59平方公尺
    （如附圖斜線部分）有土地通行權存在；被上訴人信義管委
    會應將84地號土地上如附圖一所示A設置之「虎牙」（即阻
    車柵）乙座拆除；及被上訴人信義管委會應返還上訴人CIA
    管委會1,150,000元本息，俱無理由，應予駁回。其假執行
    之聲請，亦失所依附，應併駁回。原審為上訴人敗訴之判決
    ，及駁回其假執行之聲請，並無不合。上訴意旨指摘原判決
    不當，求予廢棄改判，為無理由，應予駁回。至上訴人追加
    請求被上訴人信義管委會應將附圖一B所示警衛室旁設置之
    柵欄拆除，並聲請為假執行宣告，為無理由，亦應駁回。
九、本件事證已明，兩造其餘攻擊防禦方法及未經援用之證據，
    經本院審酌後，核與本件之結論，不生影響，爰不一一贅述
    ，附此敘明。
十、據上論結，本件上訴及追加之訴，均為無理由，依民事訴訟
    法第449條第1項、第78條、第85條第1項前段、第463條、第
    385條第1項前段，判決如主文。
中    華    民    國    97    年    4     月    22     日
                    民事第十一庭
                        審判長法  官  鄭雅萍
                              法  官  詹文馨
                              法  官  蘇芹英
正本係照原本作成。
如不服本判決，應於收受送達後20日內向本院提出上訴書狀，其
未表明上訴理由者，應於提出上訴後20日內向本院補提理由書狀
（均須按他造當事人之人數附繕本）上訴時應提出委任律師或具
有律師資格之人之委任狀；委任有律師資格者，另應附具律師資
格證書及釋明委任人與受任人有民事訴訟法第466條之1第1項但
書或第2項（詳附註）所定關係之釋明文書影本。
中    華    民    國    97    年    4     月    22    日
                              書記官  林初枝
附註：
民事訴訟法第466條之1（第1項、第2項）：
對於第二審判決上訴，上訴人應委任律師為訴訟代理人。但上訴
人或其他法定代理人具有律師資格者，不在此限。
上訴人之配偶、三親等內之血親、二親等內之姻親，或上訴人為
法人、中央或地方機關時，其所屬專任人員具有律師資格並經法
院認為適當者，亦得為第三審訴訟代理人。


司法院資訊處製作；財團法人民間司法改革基金會備份。
